【裁判字號】    99,聲,39
【裁判日期】    991026
【裁判案由】    聲請保全證據
【裁判全文】
臺北高等行政法院裁定
                                        99年度聲字第39號
聲  請  人  社團法人司法革新生命尊嚴維護協會
兼      上
代  表  人  甲○○○○○○住同上
聲  請  人  丙○○
            丁○○
            戊○○
            己○○
            庚○○
上列聲請人與相對人立法院等間因聲請保全證據事件，本院裁定
如下：
    主  文
聲請駁回。
聲請程序費用由聲請人負擔。
    理  由
一、本件聲請意旨略以：
(1)、依99年10月4 日中時A7半版繼○○時報99年10月1 日頭版內
    容，陳○○庭長具結證稱賴○○律師與林○○法官以新台幣
    （下同）1 千萬元行賄，當日即向楊○○院長及施○○、呂
    ○○報告舉發，林○○因而調職任律師後仍行賄法官500 萬
    元，遭判詐欺罪4 年。
(2)、被告立法院、立法院長及71位立法委員等行使同意權前，未
    命賴○○向國人宣誓未參與行賄，亦未調取三首長受理陳○
    ○庭長舉發行案件卷證實律師非賴○○等。99年10月8 日即
    同意出任司法院長，荒唐且違背民意、瀆職及背信，難謂有
    權代表民意機關同意司法黃牛出任司法院院長，故起訴請求
    判決被告司法院長同意權之行使，因違背民意及瀆職而無效
    。
(3)、為此聲請就下列事項保全證據：
    1 91年4 月3 日陳○○庭長證稱律師法官向伊行賄1 千萬元
      前，有向楊○○、呂○○及施○○司法首長舉發行政案卷
      及批示文件。
    2 保全○○法律事務所賴○○律師為陳○○辯護脫罪全卷，
      及律師報酬金1-2億含100萬以上巨款資金流向。
    3 保全林富村涉賄陳○○庭長後，遭記過調職懲處等卷。
    4 保全○○律師公會因○○律師事務所及賴○○律師、李○
    ○律師起訴劉○○全卷及相關會議記錄。
二、經查：
１、按「證據有滅失或礙難使用之虞，或經他造同意，得向法院
    聲請保全」、「保全證據之聲請，應表明下列各款事項：…
    …應保全證據之理由。前項第1 款及第4 款之理由，應釋明
    之」、「釋明事實上之主張者，得用可使法院信其主張為真
    實之一切證據。但依證據之性質不能即時調查者，不在此限
    。」行政訴訟法第176 條規定準用民事訴訟法第368 條前段
    、第370 條第1 項第4 款、第2 項及第284 條定有明文。是
    當事人以證據有滅失或礙難使用之虞向行政法院聲請保全證
    據，自應就保全證據之理由，提出能即時調查之證據，使行
    政法院信其主張為真實，否則即難認其聲請有其必要。
２、次按公法上之爭議，除法律別有規定外，得提起行政訴訟，
    行政訴訟法第2 條定有明文。立法院行使官員任命之同意權
    ，為立法權之一，如何行使非司法權審查範圍，自非行政法
    院所得審判，行政法院並無審判權，此在證據之保全，亦應
    為相同之處理。
３、本件聲請人等對於聲請保全之證據有滅失或礙難使用之虞之
    事實，並未提出證據釋明，即難認其聲請有其必要，其聲請
    證據保全已於法不合。且依聲請人所述，關於立法院行使官
    員任命之同意權，為立法權之一，非司法權審查範圍，自非
    行政法院所得審判，行政法院並無審判權。
三、從而，依前揭規定及說明，本件聲請證據保全，於法尚有未
    合，不應准許。
四、依行政訴訟法第104 條、民事訴訟法第95條、第78條、第85
    條第1項前段，裁定如主文。
中    華    民    國    99    年    10      月  26    日
                  臺北高等行政法院第一庭
                              審判長法  官  王立杰
                                    法  官  許麗華
                                    法  官  楊得君
上為正本係照原本作成。
如不服本裁定，應於送達後10日內向本院提出抗告狀（須按他造
人數附繕本）。
中    華    民    國    99    年    10    月    26    日
                                    書記官  陳清容

司法院資訊處製作；財團法人民間司法改革基金會備份。
